臺灣高等法院花蓮分院刑事判決　　　　　　　　　　九十三年度上更(一)字第三號
　　上訴人即被告　甲○○
　　指定 辯 護人　乙○○律師
右上訴人因殺人未遂案件，不服臺灣花蓮地方法院九十年度訴字第一０九號中華民國
九十年五月十一日第一審判決（起訴案號：臺灣花蓮地方法院檢察署九十年度偵字第
一五四號）提起上訴，本院判決如左：
    主  文
上訴駁回。
    事  實
一、緣丙○○與其員工賴建國、陳謙仁及不詳姓名友人數名，於民國八十九年十二月
    二十五日晚上十一時許，前往吳振文（另經檢察官不起訴處分確定）所經營位於
    花蓮市○○○路十三號之金寶貝ＫＴＶ飲酒作樂，後因丙○○之友人酒後互相爭
    吵，並毀損店內設備，店內員工乃通知吳振文回店處理。吳振文遂偕同友人甲○
    ○於同年月二十六日凌晨二時許，返回店內，並於門口遇見正欲離去之丙○○、
    賴建國、陳謙仁等人，吳振文乃與丙○○發生口角，甲○○見狀，竟基於殺人之
    犯意，進入店內廚房拿取極為鋒利之西瓜刀二把，返回門口，趁丙○○與吳振文
    爭吵之際，以右手所持西瓜刀朝丙○○背頸部猛砍一刀，致丙○○受有巨大背頸
    部切割傷合併大量出血及低血容積休克、頸椎椎板斷裂之傷害，吳振文及其餘人
    等見狀立即將甲○○架離，並將丙○○送往財團法人佛教慈濟綜合醫院（下稱慈
    濟醫院）急救，始倖免於難。
二、案經丙○○訴由花蓮縣警察局花蓮分局報請台灣花蓮地方法院檢察署檢察官偵查
    起訴。
    理  由
一、訊據上訴人即被告甲○○固對曾於右揭時、地，持西瓜刀砍殺被害人丙○○一刀
    ，造成被害人受傷送醫之事實坦承不諱，惟否認具有殺人之犯意，辯稱：伊並未
    攜刀前往，係見被害人與吳振文口角，一時衝動，始入店內廚房拿取西瓜刀，由
    後砍被害人背部一刀，並非砍被害人頸部，伊並非要致被害人於死地，僅欲教訓
    被害人而已云云。
二、然查右揭案發情節，除已據被害人指述歷歷外，並經在場證人吳振文、陳謙仁、
    賴建國等人分別於警訊及偵查中證述翔實，其中證人賴建國於警訊時猶具體指稱
    ：「甲○○是雙手各持一把西瓜刀，均約長七十公分（嗣經本院實際勘驗扣案西
    瓜刀總長度為四十八‧六公分），作為砍殺之兇器。丙○○被砍殺時，我與他均
    背對甲○○，在聽到『波』一聲，我注意到丙○○的時候，丙○○的後頸部位已
    經被甲○○砍中一刀，甲○○並作勢繼續要對丙○○砍殺，經在旁的其他人及時
    將其架開，丙○○始倖免於難」等語，顯見被告係在被害人背對著伊，毫無防備
    能力之情形下，持西瓜刀朝被害人背後猛砍一刀，嗣經旁人立即架開，始未繼續
    逞兇；又根據慈濟醫院所出具之診斷證明書，其上明顯記載被害人之傷勢為：「
    巨大背頸部切割傷合併大量出血及低血容積休克、頸椎椎板斷裂」，亦可知被害
    人受傷之部位廣達背頸部，並非單純只有背部，是被告辯稱：伊僅砍被害人背部
    ，並非要害云云，即與上開證據所呈現之事實有所不符，難以信實。且查頸椎椎
    板係指包圍脊髓神經之後半部板狀結構，是保護脊髓之骨骼結構，被告持刀砍殺
    被害人造成其頸椎椎板斷裂，可見其下手之重，用力之猛，所幸椎板下之脊髓神
    經受椎板保護而未受傷，否則亦將造成肢體癱瘓（見本院卷附慈濟醫院病情說明
    書第二點），是不能僅以被害人經急救得宜及術後回復良好即認為被告於行兇當
    初無殺人之犯意。復以被害人於遭被告持西瓜刀砍殺後，曾因切割傷過大（傷口
    從病歷上之記載及繪圖顯示長達四十公分），形成大出血，導致休克，當時確實
    有致命之虞，幸經緊急進行縫合手術，且曾一度發出病危通知，住入加護中心，
    此有慈濟醫院病情說明書（含病歷及Ｘ光片）乙份及病危通知單乙紙在卷可稽，
    均足證被害人當時曾處於生命危急之狀態。而扣案即被告持以行兇之西瓜刀二把
    ，均屬不銹鋼材質，刀刃極為鋒利，均為長方形之單刃刀，刀柄為木頭材質，刀
    柄長十二公分，刀刃長三十六‧六公分，寬約四‧六公分，均為同一形式之西瓜
    刀，此據本院於本次審理時勘驗無訛（見本院審理筆錄第四頁）。則被告以右手
    所持該極為鋒利之西瓜刀下手砍殺被害人，而其砍殺之部位又在頸背部，因而呈
    現巨大之切割傷，已如前述，尤其頸部係連接頭部與身體、內含大動脈及頸椎脊
    髓神經之重要部位，係屬人體要害，眾所周知；被告以極其鋒利之西瓜刀猛力砍
    殺被害人要害，勢將造成被害人致命之危險，殊無由委為不知，且事實上亦已造
    成上述嚴重之傷勢及大出血，危及生命，醫院並曾一度對其家屬發出病危通知。
    綜觀被告下手之部位及用力之情形，應認其具有殺人之犯意甚明，殊不能謂其僅
    砍殺被害人一刀及被害人術後情形良好未生死亡之結果，即反推被告行兇當時無
    殺人犯意。此外，復有金寶貝ＫＴＶ監視錄影帶乙捲及所翻拍而成之現場照片十
    二幀附卷，以及被告持以行兇之西瓜刀二把扣案足憑。本件事證至此已臻明確，
    被告犯行堪以認定，應予依法論科。
三、核被告所為，係犯刑法第二百七十一條第二項、第一項殺人未遂罪。又被告雖持
    西瓜刀砍殺被害人，惟被害人經緊急送醫治療幸未死亡，是被告之殺人行為僅止
    於未遂階段，為未遂犯，應依刑法第二十六條前段之規定，減輕其刑。原審因依
    上開法律規定，並審酌被告尚無前科，素行堪稱良好，惟僅因友人與被害人口角
    即憤而持刀砍人，惡性非輕，所幸被害人送醫治療得宜，未生死亡之結果，及其
    事後已與被害人達成和解，取得原諒，有和解書乙份附卷可稽（見原審卷第十八
    、十九頁），暨其犯後雖否認有殺人犯意，然已坦承持刀砍人之事實等一切情狀
    ，從輕量處其有期徒刑五年四月，並敘明扣案之西瓜刀二把，雖係被告犯罪所用
    之物，然並非其所有，而係被告隨手自該ＫＴＶ廚房取用，業據其供述在卷，自
    無從併予宣告沒收，認事用法，俱無違誤，量刑亦稱妥適。被告上訴否認具有殺
    人犯意，指摘原判決不當，求予撤銷改判，實無理由，應予駁回。
據上論斷，應依刑事訴訟法刑事訴訟法第三百六十八條。
本案經檢察官黃怡君到庭執行職務。
中      華      民      國      九十三      年    四    月    二十二    日
                                    審判長法官  吳  鴻  章
                                          法官  林  慶  煙
                                          法官  張  健  河
右為正本證明與原本無異。
如不服本判決，應於判決送達後十日內向本院提出上訴狀。其未述理由者，並應於
提出上訴狀後十日內向本院補提理由狀(須附繕本)。
                                        書記官  陳  有  信
中      華      民      國      九十三      年    四    月    二十二    日
